【裁判字號】    98,訴,526
【裁判日期】    981225
【裁判案由】    違反毒品危害防制條例
【裁判全文】
臺灣花蓮地方法院刑事判決               98年度訴字第526號
公  訴  人  臺灣花蓮地方法院檢察署檢察官
被      告  甲○○
上列被告因違反毒品危害防制條例案件，經檢察官提起公訴（98
年度毒偵字第456 號），被告就被訴事實為有罪之陳述，本院合
議庭裁定由受命法官獨任進行簡式審判程序審理，判決如下：
    主  文
甲○○施用第一級毒品，累犯，處有期徒刑拾月。
    事  實
一、觀察勒戒與強制戒治：
(一)甲○○前因施用毒品案件，經本院於民國87年12月10日以87
    年度毒聲字第275 號裁定送觀察、勒戒後，認無繼續施用毒
    品之傾向，由臺灣花蓮地方法院檢察署檢察官於同年月31日
    以87年度偵字第4319號為不起訴處分確定。
(二)甲○○復因施用毒品案件，經本院於88年2 月12日以88年度
    毒聲字第77號裁定送觀察、勒戒後，認有繼續施用毒品傾向
    ，而又經本院於同年3月12日以88年度毒聲字第128號裁定施
    以強制戒治，嗣於89年7 月18日停止戒治出所。
二、犯罪前科：
(一)甲○○曾因違反毒品危害防制條例案件，經本院於93年9 月
    9日以93年度訴字第2號判處有期徒刑10月確定。
(二)甲○○復因恐嚇等案件，經本院於93年10月15日以93年度訴
    字第70號判處有期徒刑1年、10月確定。
(三)上開(一)、(二)兩案經本院於94年5 月24日以94年度聲字第
    62號裁定應執行刑為有期徒刑2年5月確定。
(四)甲○○再因違反毒品危害防制條例案件，經本院於94年5 月
    25日以94年度訴字第67號判處有期徒刑11月確定。
(五)甲○○又因竊盜案件，經本院於94年7 月22日以94年度易字
    第105號判處有期徒刑1年確定。
(六)上開(四)、(五)兩案經本院於96年9月4日以96年度聲減字第
    491號裁定減刑並定應執行刑為有期徒刑11月確定。
(七)上開(三)、(六)之有期徒刑接續執行，嗣甲○○於97年1 月
    17日縮短刑期假釋出監，並於98年2 月22日假釋期滿，所餘
    刑期內未經撤銷假釋，其未執行之刑，以已執行論（成立累
    犯）。
三、本案犯罪事實：
    甲○○基於施用第一級毒品海洛因及第二級毒品甲基安非他
    命之犯意，於98年6月24日下午3時許，在玉里火車站之廁所
    內，以針筒注射之方式，同時非法混合施用第一級毒品海洛
    因及第二級毒品甲基安非他命。嗣於98年6 月25日，員警經
    其同意採驗尿液，結果呈施用第一級毒品海洛因代謝後之嗎
    啡、可待因陽性反應及施用第二級毒品甲基安非他命代謝後
    之安非他命、甲基安非他命陽性反應，因而查悉上情。
四、案經花蓮縣警察局花蓮分局報告臺灣花蓮地方法院檢察署檢
    察官偵查起訴。
    理  由
壹、程序事項：
    查被告甲○○所犯為毒品危害防制條例第10條第1項、第2項
    之施用第一級、第二級毒品罪，非死刑、無期徒刑、最輕本
    刑為3 年以上有期徒刑之罪，或高等法院管轄第一審之案件
    ，被告於本院準備程序中，就被訴事實為有罪之陳述，經告
    以簡式審判程序之旨，並聽取檢察官、被告之意見後，本院
    合議庭業已依刑事訴訟法第273條之1第1 項之規定，裁定由
    受命法官獨任進行簡式審判程序，是本件之證據調查，依刑
    事訴訟法第273條之2 規定，不受同法第159條第1項、第161
    條之2、第161 條之3、第163條之1及第164條至第170條規定
    之限制，合先敘明。
貳、實體事項：
一、前開事實，業據被告於警詢時及偵審中均自白不諱，且被告
    於98年6 月25日為警採集其親自排放之尿液，送請慈濟大學
    濫用藥物檢驗中心，以氣相層析質譜儀分析法確認檢驗結果
    ，呈嗎啡、可待因、安非他命及甲基安非他命陽性反應，此
    有被告檢體編號Ｚ000000000號尿液檢體採集送驗紀錄表及慈
    濟大學濫用藥物檢驗中心檢驗總表各1 份附卷可稽，足認被
    告前開自白與事實相符，可以採信。本案罪證明確，被告犯
    行洵堪認定，自應依法論科。
二、論罪科刑：
(一)查海洛因、甲基安非他命係毒品危害防制條例第2條第2項第
    1款及第2款所定之第一級及第二級毒品；又犯毒品危害防制
    條例第10條施用毒品之罪者，檢察官應聲請法院裁定，令被
    告入勒戒處所觀察、勒戒，經觀察、勒戒後，無繼續施用毒
    品之傾向者，應即釋放，並由檢察官為不起訴處分，有繼續
    施用毒品之傾向者，則由檢察官先聲請法院裁定令入戒治處
    所施以強制戒治，俟強制戒治期滿，再行釋放，並由檢察官
    為不起訴處分；而依前開規定觀察勒戒或強制戒治執行完畢
    釋放後，5 年內再犯施用毒品之罪者，檢察官應依法追訴，
    毒品危害防制條例第20條第1 項、第2項、第23條第2項分別
    定有明文。且倘被告於5 年內已再犯，經依法追訴處罰，縱
    其第3次（或第3次以上）再度施用毒品之時間，在初犯經觀
    察、勒戒或強制戒治執行完畢5年以後，已不合於「5年後再
    犯」之規定，且因已於「5 年內再犯」，顯見其再犯率甚高
    ，原實施觀察、勒戒或強制戒治，已無法收其實效，即應依
    該條例第10條處罰，有最高法院95年度第7次及97年度第5次
    刑事庭會議決議可資參照。查本案被告執行觀察、勒戒完畢
    釋放後，復於5 年內因施用毒品案件，經本院裁定送觀察、
    勒戒及施以強制戒治確定，有臺灣高等法院被告前案紀錄表
    附卷可考，是其本案施用毒品之時間固在87年12月31日初次
    執行觀察、勒戒完畢釋放5 年後，惟其初次觀察、勒戒執行
    完畢釋放後既因施用毒品案件復經送觀察、勒戒及施以強制
    戒治確定，依前揭說明，即非屬毒品危害防制條例第20條第
    3項所定「5年後再犯」之情形，故檢察官依法逕行起訴本案
    ，於法要無不合。
(二)核被告所為，係犯毒品危害防制條例第10條第1 項之施用第
    一級毒品罪及同條第2 項之施用第二級毒品罪。被告持有第
    一級及第二級毒品以供其各次施用，其持有之低度行為應為
    其施用之高度行為所吸收，均不另論罪。被告係以將第一級
    毒品海洛因與第二級毒品甲基安非他命摻在一起施用之方式
    ，同時施用第一級毒品海洛因與第二級毒品甲基安非他命，
    業已認定如前述，被告所犯上開施用第一級毒品罪、施用第
    二級毒品罪2 罪間，顯係一行為觸犯數罪名，屬想像競合犯
    ，應從一較重之施用第一級毒品罪處斷。被告前曾受如事實
    欄所載有期徒刑之執行，此有臺灣高等法院被告前案紀錄表
    附卷可考，其於有期徒刑執行完畢後5 年以內，故意再犯本
    件有期徒刑以上之罪，為累犯，應加重其刑。爰審酌被告犯
    罪之動機、吸食頻率、曾有施用毒品之前科仍不知戒除，且
    以混合施用第一、二級毒品之形同多重藥物濫用方式施用，
    以圖延長毒品效力，顯見其對毒品之依賴甚深，自制能力薄
    弱，惟犯罪後坦承犯行，且所犯之施用毒品犯行乃戕害自己
    身心健康，並未危及他人等一切情狀，量處如主文所示之刑
    ，以示懲儆。
據上論斷，應依刑事訴訟法第273條之1第1項、第299條第1 項前
段，毒品危害防制條例第10條第1項、第2項，刑法第11條前段、
第55條、第47條第1項，判決如主文。
本案經檢察官簡淑如到庭執行職務。
中    華    民    國    98    年    12    月    25    日
                  刑事第一庭    法  官  曹庭毓
以上正本證明與原本無異。
如不服本判決應於收受送達後10日內向本院提出上訴書狀，並應
敘述具體理由。其未敘述上訴理由者，應於上訴期間屆滿後20日
內向本院補提理由書(均須按他造當事人之人數附繕本)「切勿逕
送上級法院」。
中    華    民    國    98    年    12    月    25    日
                                書記官
附錄本判決論罪之法律條文：
毒品危害防制條例第10條：
施用第一級毒品者，處6月以上5年以下有期徒刑。
施用第二級毒品者，處3年以下有期徒刑。

司法院資訊處製作；財團法人民間司法改革基金會備份。
